臺灣高等法院民事判決　九十年度重訴字第六二號
　　　原　　　告　乙○○
　　　被　　　告　甲○○原名.
右當事人間侵權行為損害賠償事件，經刑事庭移送前來，本院判決如左：
    主      文
被告應給付原告新臺幣捌拾萬捌仟伍佰元，及自民國九十年五月十七日起至清償日止
，按年息百分之五計算之利息。
原告其餘之訴駁回。
訴訟費用由被告負擔十分之一，餘由原告負擔。
本判決所命給付於原告以新臺幣貳拾柒萬元為被告供擔保後，得假執行。
原告其餘假執行之聲請駁回。
    事      實
甲、原告方面：
一、聲明：
（一）被告應給付原告新臺幣（下同）七百四十萬元，及自訴狀繕本送達翌日即民國
      九十年五月十七日起至清償日止，按年息百分之五計算之利息。
（二）願供擔保請准宣告假執行。
二、陳述：
（一）伊於八十年二月八日與被告訂立合建房屋契約書，將伊所有坐落基隆市○○段
      六八九、六九○、六九一號土地（以下稱系爭土地），提供予被告連同訴外人
      蘇楊麗卿等三位地主之六筆土地，合建地下二層、地上七層之建築物。依兩造
      契約第九條第四項約定，工程建至頂層樓板時，伊應提供土地所有權狀資料辦
      理基地地目變更、合併、及分割；於提出申請使用執照時，辦理被告應分得土
      地所有權移轉予被告所指定之人。惟被告竟於八十二年間以申請土地自用住宅
      優惠稅率為由，向伊騙得印鑑證明、印鑑章及辦理土地所有權移轉登記所需之
      相關文件資料，並於同年七月二十四日盜用伊之印鑑章偽造買賣契約，將系爭
      六九○、六九一號土地移轉登記其名下。嗣又於八十二年九月二日將該二土地
      移轉於訴外人即預售屋承購戶簡希正等六人，致無法請求回復，所餘一筆土地
      無法一起使用，受有損害。
（二）被告偽造文書之犯行，業據臺灣基隆地方法院檢察署提起公訴，並經本院九十
      年度上訴字第一二三三號刑事判決被告有罪，被告曾對該判決提起上訴，亦經
      最高法院九十年度台上字第五一○七號刑事判決駁回上訴，是本件偽造文書刑
      事部分已確定在案。
三、證據：提出土地登記謄本、刑事偵查筆錄各二份為證。
乙、被告方面：
一、聲明：原告之訴及假執行之聲請均駁回。
二、陳述：伊辦理自用住宅優惠稅率時，係由原告交付土地所有權狀及印鑑證明，且
    同意將系爭六九○、六九一號土地先過戶予伊，伊並未偽造文書。
三、證據：提出協議書一份為證。
丙、本院依職權調閱本院九十年度上訴字第一二三三號刑事案卷歷審卷宗。
    理      由
一、原告主張：兩造於八十年二月八日訂立合建房屋契約書，由原告將所有系爭土地
    ，提供予被告，連同訴外人蘇楊麗卿等三位地主之六筆土地，合建地下二層、地
    上七層之建築物，依兩造契約第九條第四項約定，於系爭工程建至頂層樓板時，
    原告應提供土地所有權狀等資料辦理基地地目變更、合併、及分割，於提出申請
    使用執照時，辦理被告應分得土地所有權移轉予被告指定之人。惟被告於八十二
    年間以申請土地自用住宅優惠稅率為由，向原告取得印鑑證明、印鑑章及辦理土
    地所有權移轉登記所需之相關文件資料，並於同年七月二十四日將系爭六九○、
    六九一號土地移轉登記其名下，嗣於同年九月二日將該二地號土地移轉於簡希正
    等六人，被告經本院刑事庭以偽造文書罪判處有期徒刑一年確定等事實，有合建
    房屋契約書附卷足稽，並經本院調閱本院九十年度上訴字第一二三三號刑事歷審
    卷宗審核屬實，被告固不否認將系爭六九○、六九一號土地移轉登記於己，嗣再
    移轉登記予簡希正等六人之事實，惟抗辯：伊辦理自用住宅優惠稅率時，係由原
    告交付土地所有權狀及印鑑證明，且同意將系爭六九○、六九一號土地先過戶予
    伊等語。經查，原告已否認同意將系爭六九○、六九一號土地移轉登記予被告之
    情事，被告自應就此項同意負舉證責任，而依兩造合建房屋契約書第九條第四項
    約定，於合建工程建至頂層樓板時，原告始有義務提供土地所有權狀等資料辦理
    基地地目變更、合併、及分割，並於申請使用執照時，始應將被告應分得之土地
    所有權移轉登記予被告指定之人。系爭合建工程尚未開工，為兩造所不爭，原告
    實無同意將系爭六九○、六九一號土地所有權移轉登記予被告之理。縱原告為辦
    理自用住宅優惠稅率而將土地所有權狀及印鑑交付被告，惟並不因此即同意提前
    辦理土地移轉登記予被告。被告雖於刑事庭辯稱：辦理自用住宅稅率應先辦理土
    地過戶云云，但查，證人即基隆稅捐稽徵處信義分處人員陳怡君已於刑事案件中
    證稱：「．．要檢附土地及房屋權狀影本、契約書影本、切結無出租及營業證明
    ，我們核課土地增值稅，他們繳完稅後再辦過戶」（臺灣基隆地方法院八十九年
    度訴字第四四二號刑事卷第九七頁），足證被告所辯，辦理自用住宅稅率應先辦
    理土地過戶一節，為不足採。被告既不能證明原告確有同意於前揭時間將系爭六
    九○、六九一號土地所有權移轉登記予伊，則其以申請土地自用住宅優惠稅率為
    由，取得原告辦理土地所有權移轉登記之相關文件資料，而將該二筆土地移轉登
    記予己，再將該等土地移轉登記予簡希正等六人，致原告受有土地所有權喪失之
    損害，自屬侵害原告之土地所有權。
三、按因故意或過失，不法侵害他人之權利者，負損害賠償責任；又負損害賠償責任
    者，除法律另有規定或契約另有訂定外，應回復他方損害發生前之原狀；不能回
    復原狀或回復顯有重大困難者，應以金錢賠債其損害，民法第一百八十四條第一
    項前段、第二百十三條第一項、第二百十五條分別定有明文。本件被告不法侵害
    原告土地所有權之行為既經認定，即應負損害賠償之責，又該等土地已移轉至第
    三人簡希正等六人所有，已不能回原狀，被告應以金錢賠償之。查系爭六九○、
    六九一號土地面積計七十七平方公尺，於八十二年八月之規定地價為每平方公尺
    一萬零五百元，被告對該等土地至少具有公告現值之價值並不爭執，原告就該等
    土地每平方公尺有超過上開地價之價值並未舉證證明之，是足認該二筆土地原告
    所受土地所有權喪失之損害為地價損失八十萬八千五百元（10500×77）。原告
    雖另主張：因該二筆土地無法回復，致其原提供合建之同段六八九號土地已失去
    利用價值為由，請求被告賠償同段六八九號土地之損害云云。然查，同段六八九
    號土地目前為原告所有，為其所自承，是被告前揭侵權行為並未侵害原告對該六
    八九號土地之權利，至該土地何以因系爭六九○、六九一號土地不能回復致不能
    使用，並未見原告舉證以明之，是其主張因系爭六九○、六九一號土地無法回復
    ，致同段六八九號土地失去利用價值一節，實無足採，原告於本件侵權行為請求
    被告賠償同段六八九號土地之損害，洵屬無據。
四、綜上，原告基於侵權行為之損害賠償請求權，請求被告賠償八十萬八千五百元，
    及自九十年五月十七日起至清償日止，按年息百分之五計算之利息，洵屬正當，
    應予准許。逾此部分所為之請求，為無理由，應予駁回。
五、原告陳明願供擔保，聲請宣告假執行，經核其勝訴部分，合於法律規定，酌定相
    當擔保金額宣告之；其餘假執行之聲請，因訴之駁回而失所附麗，不予准許。
六、結論：本件原告之訴，為一部有理由，一部無理由。依民事訴訟法第七十九條但
    書、第三百九十條第二項，判決如主文。
中　　　華　　　民　　　國　　九十一　　年　　　二　　　月　　 十九　　 日
　　　　　　　　　　　　　　　　民事第五庭
　　　　　　　　　　　　　　　　　　審判長法　官　黃　熙　嫣
　　　　　　　　　　　　　　　　　　　　　法　官　黃　雅　惠
　　　　　　　　　　　　　　　　　　　　　法　官　詹　文　馨
右正本係照原本作成。
原告如不服本判決，應於收受送達後二十日內向本院提出上訴書狀，其未表明上訴理
由者，應於提出上訴後二十日內向本院補提理由書狀（均須按他造當事人之人數附繕
本）上訴時應提出委任律師或具有律師資格之人之委任狀；委任有律師資格者，另應
附具律師及格證書及釋明委任人與受任人有民事訴訟法第四百六十六條之一第一項但
書或第二項（詳附註）所定關係之釋明文書影本。
中　　　華　　　民　　　國　　九十一　　年　　　二　　　月　　二十一　　日
　　　　　　　　　　　　　　　　　　　　　書記官　紀　昭　秀
附註：
民事訴訟法第四百六十六條之一（第一項、第二項）：
對於第二審判決上訴，上訴人應委任律師為訴訟代理人。但上訴人或其法定代理人具
有律師資格者，不在此限。
上訴人之配偶、三親等內之血親、二親等內之姻親，或上訴人為法人、中央或地方機
關時，其所屬專任人員具有律師資格並經法院認為適當者，亦得為第三審訴訟代理人
。
